【裁判字號】    99,台上,6185
【裁判日期】    991007
【裁判案由】    傷害致人於死
【裁判全文】
最高法院刑事判決            九十九年度台上字第六一八五號
上  訴  人  台灣高等法院台南分院檢察署檢察官
被      告  甲○○
上列上訴人因被告傷害致人於死案件，不服台灣高等法院台南分
院中華民國九十八年一月二十一日第二審判決（九十七年度上訴
字第一一七二號，起訴案號：台灣台南地方法院檢察署九十六年
度營偵字第五七九號），提起上訴，本院判決如下：
    主  文
上訴駁回。
    理  由
按刑事訴訟法第三百七十七條規定，上訴於第三審法院，非以判
決違背法令為理由，不得為之。是提起第三審上訴，應以原判決
違背法令為理由，係屬法定要件，如果上訴理由書狀並未依據卷
內訴訟資料，具體指摘原判決不適用何種法則或如何適用不當，
或所指摘原判決違法情事，顯與法律規定得為第三審上訴理由之
違法情形，不相適合時，均應認其上訴為不合法律上之程式，予
以駁回。本件原判決撤銷第一審之科刑判決，變更檢察官起訴法
條，改判論處被告甲○○過失致人於死罪刑（處有期徒刑一年四
月，減為有期徒刑八月），已詳敘其所憑之證據及其得心證之理
由。從形式上觀察，原判決並無足以影響判決結果之違法情形存
在。檢察官上訴意旨略以：(一)原判決依據證人陳石獅於原審之證
詞，認被害人劉榮華倒地之地面平坦，上敷水泥，依據一般人客
觀上之常識，應可預見如毆打使人跌倒，因而致人體要害之頭部
撞擊地面，極有造成他人死亡之結果。而被告係精神、智識正常
之成年人，客觀上並無不能預見此結果之可能。復依佳里綜合醫
院之救護紀錄表及急診病歷所記載劉榮華臉上有足以辨識之瘀青
、腫痛之現象，判斷被告當日揮擊劉榮華之臉部所施之力道非輕
等情。則劉榮華之死亡結果，應在被告認識之範圍內，被告仍以
非輕之力道揮擊，使劉榮華發生之死亡結果，且不違背被告之本
意，應屬未必故意之範疇。原判決以被告故意揮拳之行為，未避
免過度用力，使劉榮華倒地頭部受傷因而死亡，認定被告僅應負
過失致死之責，理由已有矛盾。(二)證人陳小西於第一審證稱「我
是看到被告打劉榮華一下」、「被告從裏面出來打劉榮華一下」
、「被告用拳頭打」，偵查中亦證稱「我有看到被告出手毆打劉
榮華一拳」等語，足認被告係基於傷害之故意，以拳打劉榮華致
死。原判決未敘明陳小西之證言是否可採，即認定被告不成立傷
害致人於死罪，自有理由不備之違誤。(三)朋友之間或有一時衝突
而互毆成傷，事後又重修舊好之情形，雖屢見不鮮，然縱其事後
重修舊好，對於已成立之傷害罪，並不生影響。原判決以劉榮華
於被毆後，仍與被告出外飲酒，認定被告無傷害劉榮華之故意，
有違經驗法則各等語。按事實之認定、證據之取捨與證據之證明
力如何，均屬事實審法院得裁量、判斷之職權，苟其此項裁量、
判斷，並不悖乎通常一般人日常生活經驗之定則或理則上當然存
在之法則，又已於判決內論敘其何以作此判斷之心證理由者，即
不得任意指為違法，而資為第三審上訴之適法理由。經查，原判
決依據證人陳小西、陳金獅、陳石獅、吳日新、黃阿設、吳掌、
吳長庚分別在警詢、第一審、原審之證言，及被告於第一審、原
審所為不利於己之供述，暨法務部法醫研究所民國九十七年六月
三日法醫理字第０九七０００二四九０號函所附鑑定書、劉榮華
之佳里綜合醫院之救護紀錄表及急診病歷等證據，資以認定被告
有原判決所記載之犯罪事實。對於被告辯稱：劉榮華臉部所受傷
勢，可能係跌倒時，遭在旁攙扶之小姐不慎撞及，並非被告攻擊
所致；劉榮華之佳里綜合醫院九十五年十一月六日之急診室護理
評估表中記載之主訴及病況摘要記載「因走路時跌倒」等情，該
醫院於偵查中亦函覆表示劉榮華於當日就診後，係意識清醒自行
離院之旨，足見劉榮華倒地時雖有意識不清之現象，然於到院之
時，意識已然清醒，該急診室護理評估表中所載之主訴內容，應
係根據劉榮華之自述，得採為對被告有利之認定云云。如何與事
實不符，俱非可採，並已依憑卷內證據，逐一指駁論述。且敘明
：公訴意旨雖認被告係因不滿劉榮華勸阻其不要再大小聲滋事，
基於傷害人身體之犯意，出手毆打劉榮華臉部，並出手推打劉榮
華，尚乏積極證據可資證明；被告雖無傷害劉榮華之故意，然其
原應注意劉榮華已有相當之酒意，以手揮開劉榮華之時，應避免
過度用力，並應注意勿揮及劉榮華之頭部，以免劉榮華因遭揮及
致失去重心而倒地受傷，而依當時情形，客觀上並無不能注意之
情形，猶疏於注意，於劉榮華上前勸阻時，貿然以手揮開劉榮華
之際，揮及於劉榮華之臉部，造成劉榮華左眼眶四周腫脹之傷害
並因重心不穩向後倒地受傷，經送醫後不治死亡，應負過失致人
於死罪責等旨綦詳。核其就證據取捨與證據證明力之判斷，俱未
悖於通常一般之人日常生活經驗之定則或論理法則，所為論述及
說明，亦無不適用法則或適用法則不當等違法情形。再按行為人
對於構成犯罪之事實，雖非決意促使其發生，但預見其發生而其
發生並不違背其本意者，依刑法第十三條第二項之規定，以故意
論。然與無故意，但應注意並能注意而疏未注意，或預見其能發
生而確信其不發生之過失責任有別。原判決先依據陳石獅在第一
審之證詞，認定事故發生現場地面平坦並舖設水泥，客觀上可預
見倒地後將有因頭部撞擊地面造成死亡之危險，繼說明被告並無
傷害之故意，惟於以手揮開劉榮華之際，能注意且疏於注意，因
過失揮及劉榮華臉部，致劉榮華倒地造成頭部受傷並引致死亡等
情（原判決理由貳、一(四)），已指明被告並無傷害劉榮華之直接
或間接故意，因過失造成劉榮華受傷並致死亡，亦無理由矛盾之
違法。上訴意旨(一)(三)置原判決所為之明白論斷於不顧，對原審取
捨證據與判斷證據證明力之職權行使，以自己之說詞重為事實上
之爭執並指摘原判決違法，難認係適法之第三審上訴理由。又原
審本於事實審法院職權，綜合前揭各項證據資料，認定上訴人以
手揮開劉榮華並非基於傷害之犯意為之，而證人陳小西於偵查、
第一審所為「我是看到被告打劉榮華一下」、「被告從裏面出來
打劉榮華一下」、「被告用拳頭打」，偵查中亦證稱「我有看到
被告出手毆打劉榮華一拳」等證詞，固足為被告之手部曾有碰觸
劉榮華身體之佐證，然尚不足憑以認定被告係基於傷害之故意為
之。原判決未說明陳小西上揭證言如何不足為不利被告認定之依
據，亦無理由不備之違誤。上訴意旨(二)指摘原判決違法，殊非合
法之第三審上訴理由。衡以上述之說明，應認檢察官上訴違背法
律上之程式，予以駁回。
據上論結，應依刑事訴訟法第三百九十五條前段，判決如主文。
中    華    民    國  九十九  年    十    月    七    日
                      最高法院刑事第十二庭
                          審判長法官  黃  一  鑫
                                法官  張  春  福
                                法官  林  勤  純
                                法官  陳  國  文
                                法官  宋  明  中
本件正本證明與原本無異
                                      書  記  官
中    華    民    國  九十九  年    十    月   十五   日
                                                     m

司法院資訊處製作；財團法人民間司法改革基金會備份。
